【裁判字號】    99,國再易,1
【裁判日期】    990806
【裁判案由】    國家賠償
【裁判全文】
臺灣花蓮地方法院民事判決             99年度國再易字第1號
再審原告    甲○○
再審被告    交通部觀光局東部海岸國家風景區管理處
法定代理人  乙○○
上列當事人間請求國家賠償事件，再審原告對於本院民國97年 8
月1日97年度國簡上字第1號確定判決提起再審之訴，本院判決如
下：
    主      文
再審之訴駁回。
再審訴訟費用由再審原告負擔。
    事實及理由
一、按再審之訴顯無再審理由者，得不經言詞辯論，以判決駁回
    之，民事訴訟法第502條第2項定有明文，而所謂「顯無再審
    理由」，係指針對再審原告所主張之再審原因，無須另經調
    查辯論，即可判定其不足以動搖原確定判決所為判斷結果而
    言。
二、本件再審原告主張略以:
(一)再審原告節錄98年度訴字第37號花蓮地方法院刑事判決文就
    系爭道路是否為「既有農路」為敘明，並業據本院函請農委
    會就系爭道路是否為該會按農路養護管理要點輔建或改善之
    道路為說明，該會答稱：「自90年度起農路改善與維護，因
    配合中央補助制度之改進，本會即未再編列該項經費，亦未
    施作農路輔建或改善等工作，旨揭花蓮縣壽豐鄉○○段51、
    51之1 地號土地之道路，經本會水土保持局花蓮分局及花蓮
    縣政府查詢結果，因該道路年代久遠，依現有資料無法確認
    是否為本會前輔建或改善之農用道路」，並有卷附98年5 月
    20日農授水保字第0981811155號函乙份在卷可參，是尚乏基
    礎認定系爭道路為「農路」，而由台北高等行政法院於96年
    3 月15日以95年度訴字第1325號判決於理由欄內認定系爭道
    路為「既成農路」，即乏基礎，應先敘明。
(二)依據台灣花蓮地方法院99年4 月7 日花院松刑樂98訴37字第
    005361號確定判決證明函及99年4 月20日經花蓮地方法院檢
    察署執行科丁股閱卷複印所知悉，98年度訴字第37號卷內第
    172、173頁花蓮縣壽豐鄉公所98年5月6日壽鄉建字第098000
    6118 號函說明四、地方政府依規定對「8米寬以上」之既成
    道路須予以徵收，惟各鄉鎮對此均無經費可編列預算據以辦
    理，且上述之既成道路亦未達徵收之標準，故無法令依據給
    予地主甲○○補償。及行政院農業委員會98年5 月20日農授
    水保字第0981811155號函說明二、自90年度起農路改善與維
    護因配合中央補助制度之改進，本會即未再編列該項經費，
    亦未施作農路輔建或改善等工作。三、旨揭地號土地之道路
    ，經本會水土保持局花蓮分局及花蓮縣政府查詢結果，因該
    道路年代久遠，依現有資料無法確認是否為本會前輔建獲改
    善之農用道路。
(三)前審爭執點應為系爭道路鋪面是否為供公眾通行之既成道路
    ，依據台灣花蓮地方法院98年度訴字第37號於98年4月1日上
    午10時20分在鹽寮段51地號現場勘驗筆錄中，鄉公所楊運鴻
    陳述：…，至於從三叉路口往ＡＢ段鐵門是被告二人所用，
    非既成道路，…。此與前審證人李耀昇、龔志冠、范光福等
    證稱係爭道路為既成道路不合，顯為通謀而虛偽陳述。
(四)綜上所述，前審為判決基礎之裁判，有民事訴訟法第496 條
    所定情形，為此，爰提起本件再審訴訟，並聲明：原確定判
    決廢棄；再審及前審訴訟費用由再審被告負擔。
三、本院之判斷：
(一)按有下列各款情形之一者，得以再審之訴對於確定終局判決
    聲明不服。但當事人已依上訴主張其事由或知其事由而不為
    主張者，不在此限：十、證人、鑑定人、通譯、當事人或法
    定代理人經具結後，就為判決基礎之證言、鑑定、通譯或有
    關事項為虛偽陳述者。民事訴訟法第496條第1項第10款定有
    明文。本件再審原告係主張原確定判決所憑證人李耀昇、龔
    志冠、范光福之證言為虛偽陳述等情，據以提起本件再審之
    訴，揆諸前揭規定，可見再審原告係主張原確定判決有民事
    訴訟法第496條第1項第10款之再審事由。
(二)次按民事訴訟法第496條第1 項第7款至第10款情形，以宣告
    有罪之判決或處罰鍰之裁定已確定，或因證據不足以外之理
    由，而不能為有罪之確定判決或罰鍰之確定裁定者為限，得
    提起再審之訴，為民事訴訟法第496條第2項所明定。因此，
    非謂再審原告片面主張證人為虛偽陳述等情，即應重開訴訟
    程序而予再審，其理甚明。查本件再審原告以證人李耀昇、
    龔志冠、范光福之證言為虛偽陳述為由提起本件再審之訴，
    然依上述說明，再審原告僅泛稱證人李耀昇、龔志冠、范光
    福有虛偽陳述之情形，並未舉證證明證人李耀昇、龔志冠、
    范光福等經宣告有罪之判決已確定，或因證據不足以外之理
    由，而不能為有罪之確定判決之情形，核與民事訴訟法第49
    6 條第2項之規定不符，其主張有同條第1項第10款之再審事
    由，顯無理由。
四、綜上所述，本件並無再審原告主張之民事訴訟法第496條第1
    項第10款所定之再審事由，其再審之訴顯無理由，爰依民事
    訴訟法第502條第2項之規定，不經言詞辯論，逕以判決駁回
    之。
五、訴訟費用裁判之依據：民事訴訟法第78條。
中    華    民    國    99    年    8     月    6     日
                          臺灣花蓮地方法院民事庭
                              審判長法官  沈士亮
                              法      官  劉柏駿
                              法      官  陳鈺林
以上正本證明係照原本作成。
本判決不得上訴。
中    華    民    國    99    年    8     月    11    日
                              法院書記官  許志豪

司法院資訊處製作；財團法人民間司法改革基金會備份。
